【裁判字號】    88,訴,211
【裁判日期】    890822
【裁判案由】    強盜
【裁判全文】
臺灣嘉義地方法院刑事判決                          八十八年度訴字第二一一號
    公  訴  人  臺灣嘉義地方法院檢察署檢察官
    被      告  甲○○
    指定辯護人  本院公設辯護人  丁○○
右列被告因強盜案件，經檢察官提起公訴 (八十八年度偵字第二二七三號），本院判
決如左：
    主  文
甲○○無罪。
    理  由
一、公訴意旨略以：被告甲○○於民國八十八年三月二十一日下午四時五十分許，意
    圖為自己不法之所有，持其所有客觀上足以為凶器之鐵撬二支，翻越水泥牆圍籬
    侵入位於嘉義市○○街一四六號被害人丙○住處後門，因身體不適暫作休息，嗣
    於同日晚上七時四十分許，以所持鐵撬破壞鐵門及撞破鋁門玻璃（毀損部分未據
    告訴），欲侵入行竊財物時，發現有人回來，而行竊未果，乃從後門逃逸時，適
    為被害人丙○之鄰居乙○○發覺制止，竟為脫免逮捕，當場向被害人乙○○脅迫
    稱：「如果你捉我，我要拿槍砰你」，然仍為乙○○制止，報警處理，因認被告
    涉犯刑法第三百二十九條之準強盜罪而有同法第三百二十一條第一項之情形，應
    論以第三百三十條之加重準強盜罪。
二、按犯罪事實應依證據認定之，無證據不得推定其犯罪事實；又不能證明被告犯罪
    者，應諭知無罪之判決，刑事訴訟法第一百五十四條、第三百零一條第一項分別
    定有明文。又犯罪事實之認定，應憑真實之證據，倘證據是否真實尚欠明確，自
    難以擬制推測之方法，為其判斷之基礎；而認定犯罪事實之證據係指足以認定被
    告確有犯罪行為之積極證據而言，該項證據自須適合於被告犯罪事實之認定，始
    得採為斷罪資料，最高法院五十三年著有臺上字第六五六號、二十九年上字第三
    一０五號著有判例可資參照。且刑事訴訟上證明之資料，無論其為直接或間接證
    據，均須達於通常一般之人均不致有所懷疑，而得確信其為真實之程度，始得據
    為有罪之認定，若其關於被告是否犯罪之證明未能達此程度，而有合理懷疑之存
    在，致使無從形成有罪之確信，根據「罪證有疑，利於被告」之證據法則，即不
    得遽為不利被告之認定，亦有最高法院七十六年度臺上字第四九八六號判例可稽
    。其以情況證據（即間接證據）斷罪時，尤須基於該證據在直接關係上所可證明
    之他項情況事實，本乎推理作用足以確證被告有罪，方為合法，不得徒憑主觀上
    之推想，將一般經驗上有利被告之其他合理情況逕予排除，此觀諸最高法院三十
    二年上字第六十七號判例意旨亦甚彰明。
三、本件公訴意旨認被告甲○○涉犯刑法第三百二十九條之準強盜罪而有同法第三百
    二十一條第一項之情形，觸犯第三百三十條之加重準強盜罪嫌，係以「被告曾進
    入屋內等情，業據被害人丙○指述綦詳，且證之被害人鋁門窗玻璃已遭撞破等情
    ，益足證明被告已進入屋內搜索財物無著，再者，觀之被告從當日十六時五十分
    侵入行竊至十九時四十分始遭發覺等情，顯見被告確有入屋行竊無誤」等情為主
    要論據。
四、訊據被告甲○○雖不否認曾持鐵橇二支毀損前開地點鐵、鋁門窗玻璃準備入內行
    竊及自上開地點離去之際，向乙○○陳稱：不要捉伊，伊有槍等事實，惟堅詞否
    認有何準強盜之犯行，辯稱：伊於八十八年三月二十一日翻牆進入嘉義市○○街
    一四六號建築物後院，因後鐵、鋁門上鎖打不開，乃開啟後圍牆鐵門離去購買扣
    案之二支鐵撬，旋再行返回上開處所，自後圍牆鐵門進入，以鐵撬破壞後鐵、鋁
    門，尚未入內之際，適心臟病發滯留現場，及至病情恢復，打消犯意，自後門離
    去之際，巧遇乙○○，是時，天色仍亮，伊為避免遭鄰居圍毆，乃向乙○○訛稱
    伊有槍等語。
五、本院經查：
    （一）按刑法準強盜罪，係以竊盜或搶奪為前提，在脫免逮捕之情形，其竊盜或
          搶奪既遂者，即以強盜既遂論，如竊盜或搶奪為未遂，即以強盜未遂論，
          但竊盜或搶奪不成立時，雖有脫免逮捕而當場施以強暴、脅迫之情形，除
          可能成立他罪外，不能以準強盜罪論，最高法院六十八年台上字第二七七
          二號著有判例可資參照。本案被告雖有以鐵撬破壞上開處所後鐵、鋁門，
          惟尚未著手於竊盜行為之實行之事實，迭據被告於警局初訊辯陳：「因為
          我持工具破壞該戶後鐵門、門鎖、玻璃、想進入時，聽見有人回來，立即
          離開，所以未竊得財物」等語（見警卷第二頁背面）、於檢察官偵查時供
          陳：「我只破壞後門，進入庭院時，就有人回來了，我就又由後門逃走，
          那人追出來，我有病逃不遠，就留在那裡等著被捉」等語（見偵查卷第六
          頁背面）及於本院調查、審理時分別供陳：「我有進去，是在下午四時五
          十分進去，我只在後門外面的走廊，後來撬開後門進去，並沒有進去，因
          為有心臟病，‧‧‧」等語（本院八十八年三月二十二日訊問筆錄，八十
          八年度聲羈字第七四號卷第四頁背面）、「（問：當日翻牆入內破壞後門
          後，是否已進入屋內？答稱：）我有打破玻璃，推開門時候可能用力太大
          我自己才病發，當時還沒有入內」等語（見本院八十九年捌月八日訊問筆
          錄第三頁）、「（問：破壞後門後，是否已開始搜尋財物？答稱：）沒有
          。當時因病發沒有辦法進去。」等語（見本院八十九年捌月八日訊問筆錄
          第四頁）、「（問：你翻牆進入後院後，有無開始搜尋財物？答稱：）沒
          有。我準備打破後鋁門進入屋內行竊，但因病發而作罷，沒有搜尋財物。
          」等語（見本院八十九年八月十七日審理筆錄第三頁）明確，與證人即被
          害人丙○於檢察官偵查時供證：「（問：當天你家是否被偷及東西搬動的
          痕跡？答稱：）無」之情節互核相符，參以被害人上開住處後門入內後即
          為廚房、客廳，客廳中非無任何財物之事實，業據本院勘驗屬實，製有勘
          驗筆錄及現場照片五幀附卷足參，衡諸論理法則，果被告已進入屋內，豈
          有不竊取財物且無搬動之痕跡之理，足認被告所辯伊尚未進入著手行竊等
          語，應非子虛。至公訴人所認被告自當日十六時五十分侵入行竊至十九時
          四十分始遭發覺，顯見被告確有入屋行竊乙節，經查，被告對被害人陳宇
          坤恫稱伊有槍等語時，天色尚明亮之事實，除據被告辯述在卷外，亦據證
          人乙○○結證：「（問：當天是你逮捕被告？你遇見被告時約幾點鐘？‧
          ‧‧答稱：）是我逮捕。當時天色還亮著。」等語（見本院八十九年八月
          十七日審理筆錄第四頁）明確，衡諸經驗法則，台灣地區三月間之日照時
          間，於十九時四十分時應已日落，亦即天色應已轉暗，而被告及證人陳宇
          坤均陳述逮捕當時天色尚明亮，顯見當時時間絕非十九時四十分，公訴人
          意旨容有誤會，從而上開論斷，自不得採為論罪之間接證據。被告既未著
          手於竊盜行為之實行，揆諸前開判例意旨，其竊盜行為不成立時，雖有脫
          免逮捕而當場施以強暴、脅迫之情形，除可能成立他罪外，即不能以準強
          盜罪論。
    （二）次按「刑法第三百零五條之罪，僅以受惡害之通知者心生畏懼而有不安全
          之感覺為已足，不以發生客觀上之危害為要件」（最高法院二十七年四月
          十七日民刑庭決議【一】參照）；惟按「本罪係結果犯，以致生危害於安
          全為要件，即必其恐嚇致受加害之通知者，心生恐怖，而有不安之感覺（
          二十六年渝非字第十五號判例）刑法第三百零五條明定『‧‧‧致生危害
          於安全‧‧‧』自應以被害人因而心生恐怖為要件，始符犯罪構成要件」
          （司法院七十年十月二十八日（70）廳刑一字第一一０四號函參照）。本
          案被告欲離去上開處所時，雖因巧遇被害人乙○○而對乙○○陳稱：如果
          捉伊，要開槍等語，惟查，被告當時身上並未持有任何凶器之事實，業據
          證人乙○○結證：「（問：你當時攔阻他時他持何凶器？答稱：）沒有」
          等語（見本院八十八年四月二十八日審理筆錄）及「（問：被告當時是否
          持何凶器？答稱：）沒有」等語（見本院八十九年八月十七日審理筆錄第
          四頁）無訛，且查，被告向乙○○恫嚇上開言詞時，乙○○並未心生恐怖
          之事實，業據證人乙○○於警局初訊時供證：「（問：你當時是否心生畏
          懼？答稱：）我不怕。因為當時距離很近，我聽完他恐嚇我立即撲身捉他
          」等語（見警卷第十頁背面至第十一頁正面）及於本院審理時結證：「（
          問：被告當時如此說，你是否會害怕？為何？答稱：）沒有想到會害怕。
          他一說我馬上就抓他」等語（見本院八十九年八月十七日審理筆錄）明確
          ，堪認被告之恫嚇言詞，尚未發生致生危害於安全之結果，揆諸上開最高
          法院決議及判例意旨，亦難認被告之行為該當刑法上之恐嚇罪。
    （三）另按毀棄、損壞他人之物，或致令不堪用，足以生損壞於公眾或他人者，
          該當刑法第三百五十四條之毀損器物罪；又無故侵入他人之建築物者，該
          當刑法第三百零六條之無故侵入住居罪；上開二罪，依刑法第三百五十七
          條、三百零八條第一項後段之規定，均須告訴乃論。本案被告侵入上開處
          所建築物之後院及以鐵撬破壞上開處所後鐵、鋁門，固分別該當毀損器物
          罪嫌及無故侵入住居罪嫌，惟此二部分，均未據被害人丙○提出告訴，本
          院自無從為論斷。
六、綜上諸情參互以析，被告既未著手於竊盜行為之實施，自無從該當於刑法第三百
    二十九條之準強盜罪，又被告對當場逮捕之人所實施之脅迫行為，尚未發生致生
    危害於安全之結果，而被告所實施無故侵入住居及毀損行為部分，復未據被害人
    提出告訴，均難論被告有何刑責。此外，復查無其他積極證據足認被告有何公訴
    人所指之準強盜犯行，揆諸前開規定及判例意旨，自應為無罪之諭知。
據上論斷，應依刑事訴訟法第三百零一條第一項，判決如主文。
本案經檢察官游悅晨到庭執行職務
中      華      民      國    八十九    年      八      月    二十二    日
                                      臺灣嘉義地方法院刑事第二庭
                                          法  官  許  兆  慶
右正本證明與原本無異。
如不服本判決，應於判決送達後十日內，向本院提出上訴狀。
中      華      民      國    八十九    年      八      月    二十二    日
                                          書記官  洪  麗  惠


司法院資訊處製作；財團法人民間司法改革基金會備份。
